臺灣基隆地方法院民事裁定　　　　　　　　 94年度救字第7號
聲　請　人　甲○○
　　　　　　戊○○
相　對　人　丙○○
　　　　　　丁○○○
　　　　　　乙○○
上列聲請人因與相對人丙○○、丁○○○、乙○○間請求損害賠
償事件，聲請訴訟救助，本院裁定如下：
    主      文
聲請駁回。
聲請程序費用由聲請人負擔。
    理      由
一、按民事訴訟法第一百零七條第一項規定：「當事人無資力支
    出訴訟費用者，法院應依聲請，以裁定准予訴訟救助。但顯
    無勝訴之望者，不在此限」，是聲請訴訟救助，須以當事人
    無資力支出訴訟費用且其訴訟非顯無勝訴之望為要件。苟當
    事人非無資力支出訴訟費用，或其訴訟顯無勝訴之望，法院
    自不得准以訴訟救助。又所謂無資力係指窘於生活，且缺乏
    經濟信用者而言（最高法院43年度臺抗字第152 號判例意旨
    參照）。準此，聲請人聲請訴訟救助時，自應積極釋明聲請
    人究係如何缺乏經濟信用以致無法支出訴訟費用，或此項費
    用之支出，將致聲請人或其家屬之生活發生如何實際之困難
    。次按聲請訴訟救助，依民事訴訟法第一百零九條第二項、
    第二百八十四條之規定，應提出能即時調查之證據，以釋明
    請求救助之事由，是法院調查聲請人是否無資力支出訴訟費
    用，專就聲請人提出之證據為之，如聲請人並未提出證據，
    或依其提出之證據，未能信其無資力支出訴訟費用之主張為
    真實，即應將其聲請駁回，無依職權調查或定期命補正之必
    要（最高法院26年度滬抗字第34號判例意旨、88年度臺抗字
    第161 號裁定意旨可資參照）。
二、本件聲請意旨略以：聲請人因遭相對人詐騙，而訴請相對人
    分別賠償聲請人甲○○新臺幣（下同）1,384,000 元、戊○
    ○137,000 元，並經本院以94年度訴字第205 號受理在案；
    茲聲請人因生活困難、三餐不繼，且遇此詐騙已蒙受巨額損
    失，實無資力支出本件訴訟費用；況聲請人遭相對人詐騙乙
    節，人證物證俱在，亦非相對人所能否認，是聲請人必有勝
    訴之望，乃狀請本院准予訴訟救助等語。
三、經查：聲請人於起訴時所提出之臺灣高等法院93年度上訴字
    第1233號刑事判決、本院93年度訴字第36號刑事判決各乙件
    ，僅能證明其與相對人間之債權債務關係；至聲請人於起訴
    時所提出之臺灣高等法院檢察署民國93年8 月2 日檢紀昃字
    第20973 號函、監察院93年10月7 日（九三）院臺業貳字第
    0930708627號函，亦僅係在教示聲請人應循民事訴訟程序以
    求償之旨，核均不足為聲請人有無資力支出訴訟費用之釋明
    ，本院亦無從憑以認定聲請人已窘於生活、缺乏經濟信用，
    致無資力之事實。此外，聲請人復未提出其他足供本院得即
    時調查之相關證據，參諸首開說明，自難認為聲請人已盡相
    關釋明之責。從而，聲請人本件訴訟救助之聲請，本院無從
    准許，應予駁回。
四、依民事訴訟法第九十五條、第八十五條第一項，裁定如主文
    。
中　　華　　民　　國　　94　　年　　6 　　月　　15　　日
                  民事庭法  官  王慧惠
以上正本係照原本作成。
如對本裁定抗告，應於本裁定送達後十日內向本院提出抗告狀，
並繳納抗告裁判費新臺幣一千元，抗告於臺灣高等法院。
中　　華　　民　　國　　94　　年　　6 　　月　　15　　日
                        書記官  周俊群
